臺灣高雄地方法院刑事判決　　　　　　　96年度訴字第3620號
公　訴　人　臺灣高雄地方法院檢察署檢察官
被　　　告　甲○○
上列被告因違反毒品危害防制條例案件，經檢察官提起公訴（96
年度毒偵字第6328號），本院合議庭裁定由受命法官獨任進行簡
式審判程序，茲判決如下：
    主  文
甲○○施用第一級毒品，累犯，處有期徒刑壹年。扣案之第一級
毒品海洛因壹包（不含包裝袋，驗後淨重零點零伍壹公克），沒
收銷燬；扣案盛裝上開海洛因之包裝袋壹只，沒收。
    事  實
一、甲○○前於民國91年間，因施用毒品案件，經本院以91年度
    毒聲字第2515號裁定送強制戒治，嗣因無繼續執行強制戒治
    之必要，另經本院以91年度毒聲字第7161號裁定停止戒治，
    惟因復有撤銷停止戒治之原因，再經本院以92年度毒聲字第
    2618號裁定撤銷停止戒治而再施以戒治，繼於92年12月9 日
    強制戒治執行完畢。又於94年間，因違反毒品危害防治條例
    案件，經本院以94年度訴字第1103號判決判處有期徒刑10月
    確定，甫於95年9 月11日縮刑期滿執行完畢。詎其仍不知戒
    絕毒癮，明知海洛因經公告列為毒品危害防制條例第2 條第
    2 項第1 款之第一級毒品，不得非法持有、施用，竟基於施
    用第一級毒品海洛因之犯意，於強制戒治執行完畢釋放後5
    年內之96年7 月2 日中午12時許，在其位於高雄市○鎮區○
    ○街39號居所內，以將海洛因摻水置入針筒注射體內之方式
    ，施用第一級毒品海洛因1 次。嗣於同年月3 日下午1 時許
    ，因形跡可疑而為警在高雄市○鎮區○○街39號前盤查查獲
    ，並當場於其左手內扣得第一級毒品海洛因1 包（如不含包
    裝袋，驗後淨重0.051 公克），繼經警採集其尿液送驗後，
    始查知上情。
二、案經高雄市政府警察局移請臺灣高雄地方法院檢察署檢察官
    偵查起訴。
    理  由
一、按本件被告甲○○所犯係死刑、無期徒刑、最輕本刑為3 年
    以上有期徒刑以外之罪，其於準備程序就前揭被訴事實為有
    罪之陳述，經受命法官告知簡式審判程序之旨，並聽取其與
    公訴人之意見後，本院認無不得或不宜改依簡式審判程序進
    行之處，爰依刑事訴訟法第273 條之1 第1 項、第284 條之
    1 規定，裁定本件由受命法官獨任進行簡式審判程序，合先
    敘明。
二、事實之認定：
    訊據被告甲○○對於在上揭時、地，以上述方式施用第一級
    毒品海洛因之事實坦承不諱（本院卷第31、42頁參照），且
    查：
    (一)被告為警查獲時，於96年7 月3 日下午2 時30分許所採集
      之尿液，經送驗結果，確呈嗎啡陽性反應，有高雄市立凱
      旋醫院96年7 月16日報告編號A00000000 號濫用藥物尿液
      檢驗報告暨嫌疑人尿液採證代碼對照表各1 紙在卷可稽（
      警卷第16頁、偵卷第9 頁參照）。又扣案疑似海洛因之白
      色粉末1 包，經送請高雄市立凱旋醫院鑑定結果，亦確認
      含海洛因成分（如不含包裝袋，驗後淨重0.051 公克），
      有該院96年7 月30日高市凱醫驗字第4543號濫用藥物成品
      檢驗鑑定書1 紙附卷可據（本院卷第25頁參照）。此外，
      並有扣押筆錄暨扣押物品目錄表1 份（警卷第12至14頁參
      照）及扣案物品照片4 幀（警卷第10、11頁參照）附卷足
      資佐證。是被告前揭自白與事實相符，應堪採為被告有罪
      之證據，則被告施用第一級毒品海洛因1 次之犯行，堪以
      認定。
    (二)又被告前於91年間，因施用毒品案件，經本院以91年度毒
      聲字第2515號裁定送強制戒治，嗣因無繼續執行強制戒治
      之必要，另經本院以91年度毒聲字第7161號裁定停止戒治
      ，惟因復有撤銷停止戒治之原因，再經本院以92年度毒聲
      字第2618號裁定撤銷停止戒治而再施以戒治，繼於92年12
      月9 日強制戒治執行完畢之事實，有本院被告院內索引卡
      紀錄表及臺灣高等法院被告前案紀錄表各1 份在卷足參，
      其於前案強制戒治執行完畢釋放後，5 年內再犯本件施用
      毒品罪之事實，事證明確，應予依法論罪科刑。
三、論罪與科刑：
    查海洛因係毒品危害防制條例第2 條第2 項所稱之第一級毒
    品，不得非法持有、施用。核被告甲○○所為，係犯毒品危
    害防制條例第10條第1 項之施用第一級毒品罪。其施用第一
    級毒品前，持有海洛因之低度行為，應為施用之高度行為所
    吸收，不另論罪。查被告前於94年間，因違反毒品危害防治
    條例案件，經本院以94年度訴字第1103號判決判處有期徒刑
    10月確定，甫於95年9 月11日縮刑期滿執行完畢之事實，有
    本院被告院內索引卡紀錄表、臺灣高等法院被告前案紀錄表
    各1 份附卷可參，其受有期徒刑之執行完畢，5 年以內故意
    再犯本件有期徒刑以上之罪，為累犯，應依刑法第47條第1
    項規定加重其刑。爰審酌被告前因施用毒品案件經強制戒治
    執行完畢釋放後，竟仍未能徹底戒絕毒品，不惟再因施用毒
    品犯行經本院判刑確定，且復犯本案施用毒品，顯見其無戒
    毒悔改之意，惟念其施用毒品之次數、施用毒品乃自戕一己
    之身體健康，尚未對他人造成危害，且犯後已坦承犯行，態
    度良好等一切情狀，量處如主文所示之刑，以資懲戒。至扣
    案之毒品海洛因1 包（不含包裝袋，驗後淨重0.051 公克）
    ，係屬第一級毒品，應依毒品危害防制條例第18條第1 項前
    段之規定，併予宣告沒收銷燬；扣案盛裝上開海洛因之包裝
    袋1 只，因已經鑑定檢驗機構將之與盛裝之毒品分別鑑析其
    重量，應可視為與毒品分離之物，然既係被告所有供被告包
    裝前揭毒品所用之物，應依刑法第38條第1 項第2 款規定，
    併予宣告沒收。
四、退併辦部分（臺灣高雄地方法院檢察署96年度毒偵字第8090
    號）：
    (一)移送併辦意旨略以：被告甲○○另於96年8 月2 日晚上6
      時55分許回溯24小時內之某一時間，在不詳地點施用第一
      級毒品海洛因1 次，被告此部分施用第一級毒品之犯行，
      與前經論罪科刑部分有集合犯之實質上一罪關係，為起訴
      效力所及，應依法併案審理等語。
    (二)按集合犯係指立法者所制定之犯罪構成要件中，本即預定
      有數個同種類行為而反覆實行之犯罪而言，故是否集合犯
      之判斷，客觀上，自應斟酌法律規範之本來意涵、實現該
      犯罪目的之必要手段、社會生活經驗中該犯罪必然反覆實
      行之常態及社會通念等，主觀上，則視其反覆實施之行為
      是否出於行為人之一個犯意，並秉持刑罰公平原則，加以
      判斷之，稽以行為人施用毒品之原因，不一而足，其多次
      施用毒品之行為，未必皆出於行為人之一個決意決定，且
      觀諸毒品危害防制條例第10條第1 項、第2 項施用毒品之
      構成要件文義衡之，實無從認定立法者本即預定該犯罪之
      本質，必有數個同種類行為而反覆實行之集合犯行，故施
      用毒品罪應非集合犯之罪。又行為人各次施用毒品之行為
      ，均係為滿足各該次之毒癮，於滿足毒癮後，該次行為即
      已完成，是各次均為各自獨立之行為，各具獨立性，其前
      後次施用毒品行為間，自無密接不可分之關係，各自獨立
      構成同一施用毒品罪責，顯然不合接續犯之構成要件。再
      參以刑法第56條修正理由之說明，謂「對繼續犯同一罪名
      之罪者，均適用連續犯之規定論處，不無鼓勵犯罪之嫌，
      亦使國家刑罰權之行使發生不合理之現象」、「基於連續
      犯原為數罪之本質及刑罰公平原則之考量，爰刪除有關連
      續犯之規定」等語，即係將本應各自獨立評價之數罪，回
      歸本來就應賦予複數法律效果之原貌。因此，就刑法修正
      施行後多次施用毒品之犯行，除行為人係基於單一犯意，
      於密切接近之時、地，多次施用毒品以達成該次解癮之目
      的者，因其各舉動係為同一解癮而為，故獨立性極為薄弱
      ，難以強行分開，而仍應論以接續犯外，即應採一罪一罰
      原則，始符合前揭立法本旨（最高法院96年8 月2 日刑事
      庭會議決議意旨參照）。
    (三)查本件被告於本案施用第一級毒品海洛因之時間為96年7
      月2 日，而檢察官前揭移送併辦部分，被告施用第一級毒
      品海洛因之時間則為同年8 月2 日晚上6 時55分許回溯24
      小時內之某一時間，二者犯罪時間相距1 月，足見被告前
      揭二次施用毒品犯行，尚非於密切接近之時、地實行以達
      其同次解癮之目的，亦即被告上開二次施用第一級毒品之
      犯行，應非基於毒品成癮性之單一犯意所為，參諸前揭最
      高法院決議意旨，自無從論以接續犯，而應一罪一罰。從
      而，上開併辦部分，尚不能認係本件起訴效力所及，本院
      自無從併予審理，而應退由檢察官另行依法處理，併此敘
      明。
據上論斷，應依刑事訴訟法第273 之1 第1 項、第284 條之1 、
第299 條第1 項前段，毒品危害防制條例第10條第1 項、第18條
第1 項前段，刑法第11條、第47條第1 項、第38條第1 項第2 款
，判決如主文。
本案經檢察官李佳韻到庭執行職務。
中　　華　　民　　國　　96　　年　　10　　月　　15　　日
                    刑事第八庭  法　官　陳振嘉
以上正本證明與原本無異。
如不服本判決應於收受本判決後10日內向本院提出上訴書狀，並
應敘述具體理由，如未敘述上訴理由者，應於上訴期間屆滿後20
日內補提理由書狀於本院（均須按他造當事人之人數附繕本）「
切勿逕送上級法院」。
中　　華　　民　　國　　96　　年　　10　　月　　15　　日
 　　　　　　　　　　　　　　　 書記官  顏宗貝
附錄本案判決論罪科刑法條：
毒品危害防制條例第10條第1項
施用第一級毒品者，處6月以上5年以下有期徒刑。
